【裁判字號】    90,易,2931
【裁判日期】    900911
【裁判案由】    違反就業服務法
【裁判全文】
臺灣高雄地方法院刑事判決                          九十年度易字第二九三一號
    公  訴  人  臺灣高雄地方法院檢察署檢察官
    被      告  名光捲門事業股份有限公司
    代  表  人  甲○○
    被      告  乙○○
右列被告因違反就業服務法案件，經檢察官提起公訴（九十年度偵字第一○九六二號
、第一三四九九號），本院判決如左：
    主  文
名光捲門事業股份有限公司其代表人因執行業務，違反雇主不得聘僱許可失效之外國
人之規定，其聘僱人數為一人，科罰金新臺幣陸萬元。
乙○○法人之代表人，因執行業務違反雇主不得聘僱許可失效之外國人之規定，其聘
僱人數為一人，科罰金新臺幣陸萬元，如易服勞役，以銀元參佰元即新臺幣玖佰元折
算壹日。
    事  實
一、乙○○係擔任設於高雄縣路竹鄉○○路七二五號名光捲門事實業股份有限公司（
    下稱名光公司）總經理，於執行職務範圍內，為名光公司之代表人，明知名光公
    司所申請核准聘僱之印尼籍勞工「SUPARPTO」之核准聘僱期間已於民國八十九年
    八月十七日屆滿，因仲介該外勞之傳眾國際有限公司作業疏失，未於聘僱許可有
    效期間屆滿前六十日期間內，向中央主管機關行政院勞工委員會（下稱勞委會）
    申請展延聘僱許可，為許可已失效之外國人，竟因執行名光公司業務之需要，於
    「SUPARPTO」所核准之聘僱期間失效後，仍以月薪新臺幣一萬五千八百元之代價
    予以僱用，擔任名光公司製造業技工之工作，迨至九十年三月三十日下午二時許
    ，為警於名光公司當場查獲。
二、案經高雄縣警察局湖內分局報請臺灣高雄地方法院檢察署檢察官偵查起訴。
    理  由
一、訊據被告乙○○固坦承其確為名光公司之總經理，為該公司之代表人，並於執行
    職務範圍內，自八十九年八月十八日聘僱該許可已失效之印尼籍勞工「SUPARPTO
    」擔任名光公司之製造業技工之工作，嗣並於九十年三月三十日下午二時許為警
    當場查獲等事實不諱，惟否認有何違反就業服務法之行為，辯稱：雖該印尼籍勞
    工之許可期限自八十九年三月六日起至同年八月十七日止，惟被告不諳法令，故
    有關人力引進之相關業務，被告名光公司均委託人力仲介業者劉知止先生全權代
    為處理，詎仲介公司竟違反受任人之義務，怠於法令規定期限內申請延展許可，
    迨被告知悉後始提出申請，雖遭勞委會於八十九年十二月十六日否准延聘許可，
    然被告名光公司因對上開處分不服，乃依法提起訴願，迨至九十年六月四日始獲
    訴願駁回，是被告絕非在勞委會不准延展聘僱許可之處分確定後仍續為聘僱該外
    籍勞工。且被告名光公司於九十年三月一日收受勞委會於九十年二月二十二日（
    應為九十年二月二十七日）所為撤銷聘僱許可之函文，原欲於九十年四月八日即
    訴願最後期限提起訴願，惟因九十年三月三十日即遭警查獲，致被告名光公司無
    法提出訴願而作罷，故被告所為應與就業服務法第五十三條之構成要件不符云云
    。惟查：
  (一)按聘僱許可有效期限屆滿日前六十日期間內，雇主如有繼續聘僱該外國人之必要
    者，應檢具一展延聘僱申請表。二中央主管機關原核發聘僱許可文件。三最近六
    個月內該外國人健康檢查合格之當地衛生主管機關同意核備函。四申請展延聘僱
    外國人之名冊，向中央主管機關申請展延聘僱許可。雇主聘僱外國人從事本法第
    四十三條第一項第九款規定之工作者，前項第三款文件為最近十二個月內該外國
    人健康檢查合格之當地衛生主管機關同意核備函。第一項申請經許可者，中央主
    管機關應核發展延聘僱許可，為外國人聘僱許可及管理辦法第二十五條所明定。
    被告聘僱該印尼籍勞工，自應遵守前開規定，自不得以不諳法令以為卸責之詞。
    況前開規定，亦經主管機關勞委會於八十九年三月二十一日以台八十九勞職外字
    第○四一三三二三號函說明「四」詳予告知（參警卷第二十三頁），益認被告執
    不諳法令，並將疏失委由人力仲介業者，顯無可取。
  (二)被告僱用該印尼外勞許可期間係自八十九年三月六日起至同年八月十七日，有勞
    委會前開函所檢附之聘僱外國人名冊一份在卷可憑（參警卷第二十四頁），自應
    遵守主管機關核准之許可期間之限制，如被告欲展延亦應在期滿前辦妥一切展延
    之手續，如未核准展延即應依就業服務法第五十二條規定，於三日內以書面通知
    當地主管機關或目的事業主管機關及警察機關，並由警察機關處理之。而查，被
    告原應於八十九年八月十七日前申請延展，然被告竟遲至八十九年十二月八日始
    向主管機關勞委會提出展延聘僱許可申請，顯已逾前開展延聘僱之法定期限，是
    勞委會依據外國人聘僱及許可辦法第八條、第十八條、第二十條及第二十五條規
    定，不予核發其延展聘僱許可，其結果當為被告所預期，亦有勞委會九十年一月
    二十四台九十勞職法字第○二一八四四一號函附卷足稽（參警卷第十九頁至第二
    十一頁）。
  (三)被告縱申請展延，惟因已逾前開法定期限，則該外勞之許可自僱傭期間屆滿即八
    十九年八月十七日即已失效，雇主即不得留用而應依就業服務法第五十三條規定
    辦理，惟被告除未依該條辦理，竟續留用許可屆滿失效之該外勞其有違反就業服
    務法之規定甚明，至於被告所辯稱已就勞委會於八十九年十二月十六日以台八十
    九勞職字第○三七一○五八號、第○三七一○五七號函否准核發展延聘僱許可及
    九十年二月二十七日台九十勞職外字第○○○六五四八號函提出訴願，然與被告
    明知其許可已失效，而仍聘僱外勞之犯行無涉，被告自不得執其因已提訴願，而
    主張其無犯罪之故意。
  (四)此外，復有高雄縣警察局湖內分局所製作之違反就業服務法案件現場紀錄一份、
    該外籍勞工之打卡單二紙及現場照片二幀在卷可參（參警卷第十頁至第十二頁）
    ，本件事證明確，被告犯行堪予認定。
二、查被告乙○○為被告名光公司之代表人，因執行業務，而聘僱許可失效之外國人
    ，其聘僱人數為一人，核其所為係違反就業服務法第五十三條第一款之規定，應
    依同法第五十八條第一項前段論處。被告名光公司為法人，因其法人代表人即被
    告乙○○執行業務違反就業服務法第五十三條第一款規定，涉犯同法五十八條第
    一項前段之罪，被告名光公司亦應依同法第五十八條第二項規定，應科處同條第
    一項後段之罰金刑。本院審酌被告漠視法令，違反聘僱已許可之外勞，所為甚屬
    不該，惟念其聘僱人數僅一人等一切情狀，分別量處如主文所示之刑，並就被告
    乙○○部分諭知罰金如易服勞役之折算標準。
三、據上論斷，應依刑事訴訟法第二百九十九條第一項前段，就業服務法第五十八條
    第一項前段、第二項，刑法第十一條前段、第四十二條第二項，罰金罰鍰提高標
    準條例第二條，現行法規所訂貨幣單位折算新臺幣條例第二條，判決如主文。
中      華      民      國    九十      年      九      月     十一     日
                                  臺灣高雄地方法院刑事第四庭
                                      法    官  張 維 君
右正本證明與原本無異。
如不服本判決，應於判決送達後十日內，向本院提出上訴狀。
                                      書 記 官趙 美 玲
中    華    民    國      九十      年      九      月      十一      日
附錄本判決論罪之法條：
就業服務法第五十八條
違反第五十三條第一款、第二款或第三款規定，其聘僱或留用人數為一人者，處六月
以下有期徒刑、拘役或科或併科新台幣九萬元以下罰金；其聘僱或留用人數為二人以
上者，處三年以下有期徒刑、拘役或科或併科新台幣三十萬元以下罰金。
法人之代表人、法人或自然人之代理人、受僱人或其他從業人員，因執行業務犯前項
之罪者，除處罰其行為人外，對該法人或自然人亦科以前項之罰金。


司法院資訊處製作；財團法人民間司法改革基金會備份。
